【裁判字號】    95,上易,213
【裁判日期】    951229
【裁判案由】    侵權行為損害賠償
【裁判全文】
臺灣高等法院臺南分院民事判決  95年度上易字第213號
上  訴  人  丙○○
被 上 訴人  聯邦商業銀行股份有限公司
法定代理人  甲○○
訴訟代理人  乙○○
上列當事人間請求侵權行為損害賠償事件，上訴人對於民國95年
10月11日臺灣臺南地方法院95年度訴字第1408號第一審判決提起
上訴，本院於95年12月19日言詞辯論終結，茲判決如下：
    主  文
上訴駁回。
第二審訴訟費用由上訴人負擔。
    事  實
甲、上訴人方面：
一、聲明：(一)原判決廢棄。(二)被上訴人在第一審之訴駁回。(三)第
    一、二審訴訟費用由被上訴人負擔。
二、陳述：除與原判決記載相同者，茲引用之外，補稱：
  (一)上訴人於原審僅就本金部分為認諾，並沒有對違約金及利息
    部分認諾。對於被上訴人提出之貸款資料沒有意見，但否認
    原審筆錄上訴人認諾部分之簽名。
  (二)後來因他方（被上訴人）的因素，上訴人無法繼續再以分期
    的方式支付債款，上訴人主張依民法第267條規定，被上訴
    人不得再請求利息及遲延利息。
  (三)中國信託銀行當時沒有我的身分證影本及申請書，就進去聯
    徵中心註記，而且通報各銀行，把我所有信用餘額都凍結。
三、證據：援用第一審所提證據。
乙、被上訴人方面：
一、聲明：(一)上訴駁回。(二)第二審訴訟費用由上訴人負擔。
二、陳述：除與原判決記載相同者，茲引用之外，補稱：
  (一)上訴人於原審已表示對於被上訴人之請求全部認諾。
  (二)原審答辯主張及陳述暨立證方法均引用之。
三、證據：援用第一審所提證據。
丙、本院依職權當庭勘驗上訴人所提出向原審法院聲請之錄音光
    碟內容。
    理  由
一、被上訴人於原審起訴主張：上訴人於民國（下同）93年2月6
    日向被上訴人申請貸款最高訂約額度新台幣（下同）20萬元
    ，可動用額度20萬元，由上訴人簽立綜合約定書乙紙，約定
    利息按年息百分之18.25計算，按月依綜合約定書第5條方式
    攤還，如有遲延履行時，則依第7條後段約定，於遲延期間
    按年息百分之20給付遲延利息。嗣上訴人於額度內陸續動用
    貸款，惟其自95年6月2日起即未依約還款，積欠貸款本金及
    利息未還，屢經催討未果，不獲清償，被上訴人為此依上開
    綜合約定書第5條及第8條之約定提起本訴，請求上訴人應給
    付被上訴人14萬111元，及自95年6月3日起至95年7月2日止
    ，按週年利率百分之18.25計算之利息，及95年7月3日至清
    償日止，按年息百分之20計算之遲延利息等語。（原審判決
    被上訴人全部勝訴）
二、上訴人則以：伊僅對於被上訴人14萬111元本金部分之請求
    為認諾，對於被上訴人另請求之利息及遲延利息部分則沒有
    認諾，並主張依民法第267條請求免除對待給付利息及遲延
    利息云云，資為抗辯。
三、被上訴人主張：上訴人於93年2月6日向被上訴人申請貸款最
    高訂約額度20萬元，可動用額度20萬元，由上訴人簽立綜合
    約定書乙紙，約定利息按年息百分之18.25計算，按月依綜
    合約定書第5條方式攤還，如有遲延履行時，則依第7條後段
    約定，於遲延期間按年息百分之20給付遲延利息。嗣上訴人
    於額度內陸續動用貸款，惟其自95年6月2日起即未依約還款
    。另上訴人於原審法院95年9月20日言詞辯論程序時，業就
    被上訴人本金14萬111元部分之請求為認諾等各情，此有被
    上訴人提出之國民現金申請書暨綜合約定書、貸款交易明細
    表及貸款融資查詢表等影本各乙份在卷可稽，並經本院當庭
    勘驗原審法院上開言詞辯論程序錄音光碟，勘驗結果上訴人
    確實對於14萬111元部分之請求為認諾乙節屬實，此復為兩
    造所不爭（本院卷第80頁，原審南簡卷第6～9頁、第95頁）
    ，被上訴人主張上訴人積欠伊上述債務尚未清償之事實，堪
    信真實。
四、按「當事人於言詞辯論時為訴訟標的之捨棄或認諾者，應本
    於其捨棄或認諾為該當事人敗訴之判決。」民事訴訟法第38
    4條定有明文。查被上訴人於原審法院95年9月20日言詞辯論
    時，對於被上訴人請求給付借款本金14萬111元部分為認諾
    （原審南簡卷第95頁），依上說明，應本於上訴人對借款本
    金14萬111元部分之認諾為其敗訴之判決。
五、上訴人辯稱「伊並未就給付本金14萬111元所生之利息及遲
    延利息部分為認諾」云云，並提出向原審聲請之開庭錄音光
    碟片為證。本院於95年12月13日準備程序時當庭勘驗上開錄
    音光碟片，勘驗結果「上訴人對於本金14萬111元部分確有
    認諾」，此有準備程序筆錄記載足按（本院卷第80頁），至
    於給付上開金額之利息及遲延利息部分，則含混不清，難認
    有認諾之情事。惟依上訴人於93年2月6日向被上訴人借款時
    曾約定貸款最高額度為20萬元，約定利息按年息18.25％計
    算，按月依綜合約定第5條方式攤還，如有遲延履行時，則
    依第7條後段約定，於遲延期間按年息20％給付遲延利息，
    上訴人借款後，於95年6月3日（繳款日95年6月20日）起即
    未依約還款，此有上訴人所簽署之申請書、綜合約定書、交
    易明細表及貸款融資查詢表在卷足證，業見上述，而上開利
    息及遲延利息之約定，並未逾民法第205條所定最高週年利
    率百分之二十之限制，被上訴人仍有請求權。依上，上訴人
    對於兩造約定之利息及遲延利息，依法仍應負給付之責任。
六、上訴人另主張「依民法267條對待給付之規定，上訴人應免
    除給付系爭利息及遲延利息」云云。按民法第267條固規定
    「當事人之一方因可歸責於他方之事由，致不能給付者，得
    請求對待給付。但其因免給付義務所得之利益或應得之利益
    ，均應由其所得請求之對待給付中扣除之。」，惟其前提係
    雙務契約之當事人一方因可歸責於他方之事由，致不能給付
    者為請求對待給付之要件。茲查本件被上訴人係主張兩造間
    有消費借貸之關係而為請求，消費借貸係屬單務契約關係，
    自無被上訴人有何可歸責之事由致不能給付之情事，上訴人
    空言主張被上訴人應為對待給付，於法無據。況上訴人自承
    「中國信託銀行當時沒有我的身分證影本及申請書，就進去
    聯徵中心註記，而且通報各銀行，把我所有信用餘額都凍結
    」（本院卷第87頁），係造成上訴人無法繼續再以分期方式
    支付債款之原因，縱或屬實，亦與被上訴人無關，所辯亦無
    理由。
七、綜上所述，依兩造簽訂之消費借貸契約，上訴人負有返還系
    爭借款及給付利息及遲延利息之義務，上訴人所辯依民法第
    267條規定主張免除借款利息及遲延利息部分之給付，洵無
    理由。從而，被上訴人本於消費借貸契約之法律關係，請求
    上訴人給付積欠之借款本金14萬111元及自95年6月3日起至
    95年7月2日止，按週年利率18.25％計算之利息，及自95年7
    月3日起至清償日止，按年息20％計算之遲延利息，為有理
    由，應予准許。原審判命上訴人如數給付，於法並無違誤，
    上訴意旨指摘原判決不當，求予廢棄改判，為無理由，應予
    駁回。
八、本件事證已臻明確，兩造其餘攻擊防禦方法及證據資料，核
    與本件判決結果不生影響，不予一一論述，併予敘明。
結論：本件上訴為無理由，依民事訴訟法第四百四十九條第一項
、第七十八條判決如主文。
中    華    民    國    95    年    12    月    29    日
                  民事第三庭    審判長法  官  陳光秀
                                      法  官  莊俊華
                                      法  官  曾平杉
上為正本係照原本作成。
不得上訴。
中    華    民    國    95    年    12    月    29    日
                                      書記官  葉秀珍
                                                  J


司法院資訊處製作；財團法人民間司法改革基金會備份。
